【裁判字號】    98,訴,4601
【裁判日期】    990129
【裁判案由】    毒品危害防制條例
【裁判全文】
臺灣板橋地方法院刑事判決             98年度訴字第4601號
公  訴  人  臺灣板橋地方法院檢察署檢察官
被      告  甲○○
上列被告因毒品危害防制條例案件，經檢察官提起公訴（98年度
毒偵字第7931號），經被告於準備程序中就起訴事實為有罪之陳
述，經告知簡式審判程序之旨，並聽取當事人之意見後，經合議
庭裁定由受命法官獨任行簡式審判程序，本院判決如下：
    主    文
甲○○施用第一級毒品，累犯，處有期徒刑捌月，扣案海洛因（
淨重拾點陸柒公克）沒收銷燬之，包裝袋伍個、注射針筒貳拾陸
支、止血帶壹條、糖粉參包、電子磅秤壹台、分裝勺貳支、分裝
袋貳拾玖個均沒收。又施用第二級毒品，累犯，處有期徒刑陸月
，扣案甲基安非他命（驗餘淨重伍拾伍點參陸公克）沒收銷燬之
，玻璃球個、吸食器壹個、包裝袋貳拾壹個、電子磅秤壹台、
分裝勺貳支、分裝袋貳拾玖個均沒收。應執行有期徒刑壹年，扣
案海洛因（淨重拾點陸柒公克）、甲基安非他命（驗餘淨重伍拾
伍點參陸公克）均沒收銷燬之，包裝袋貳拾陸個、注射針筒貳拾
陸支、止血帶壹條、糖粉參包、電子磅秤壹台、分裝勺貳支、分
裝袋貳拾玖個、玻璃球個、吸食器壹個均沒收。
    事    實
一、甲○○於民國88年間因施用毒品案件，經本院以88年度毒
    聲字第3320號裁定送觀察、勒戒後，認無繼續施用毒品之傾
    向，經臺灣板橋地方法院檢察署檢察官於88年6 月14日以88
    年度偵字第13430 號不起訴處分確定。於同年間因施用毒
    品案件，經本院以88年度毒聲字第5526號裁定觀察、勒戒後
    ，認有繼續施用毒品之傾向，經本院以89年度毒聲字第306
    號裁定令入戒治處所強制戒治，再經本院以89年度毒聲字第
    4119號裁定停止戒治，所餘期間付保護管束，又經本院以89
    年度毒聲字第7105號裁定撤銷停止戒治，於92年2 月20日戒
    治期滿，並由檢察官提起公訴，經本院以89年度易字第915
    號判決判處有期徒刑6 月，經臺灣高等法院以89年度上易字
    第2365號判決駁回上訴確定，於89年5 月3 日易科罰金執行
    完畢。於同年間因搶奪案件，經本院以89年度訴字第1423
    號判決判處有期徒刑8 月確定。於89年間因施用毒品案件
    ，經本院以90年度易字第1034號判決判處有期徒刑6 月確定
    。於91年間因施用毒品案件，經本院以91年度訴字第828
    號判決判處有期徒刑10月、7 月，應執行有期徒刑1 年4 月
    確定。於93年間因搶奪案件，經本院以93年度訴字第1278
    號判決判處有期徒刑8 月確定。於同年間因竊盜案件，經
    本院以93年度簡字第3991號判決判處有期徒刑6 月確定。上
    開、罪經裁定應執行有期徒刑1 年1 月確定，至經
    裁定應執行有期徒刑2 年2 月確定，接續執行，至94年11月
    24日縮短刑期假釋出監，至95年2 月21日保護管束期滿，假
    釋未經撤銷，以已執行論。於95年間因施用毒品案件，經
    本院以95年度易字第1193號判決判處有期徒刑8 月，經臺灣
    高等法院以96年度上易字第736 號判決撤銷原判決，判處有
    期徒刑8 月確定，後經減刑為有期徒刑4 月確定。於96年
    間因違反藥事法案件，經本院以96年度訴字第3802號判決判
    處有期徒刑8 月確定，後經減刑為有期徒刑4 月確定。於
    同年間因施用毒品案件，經本院以96年度訴字第2359號判決
    判處有期徒刑1 年、10月，減刑為有期徒刑6 月、5 月，應
    執行有期徒刑10月，經臺灣高等法院以96年度上訴字第5286
    號判決駁回上訴確定。於同年間因施用毒品案件，經本院
    以96年度訴字第2220號判決判處有期徒刑1 年、10月，減刑
    為有期徒刑6 月、5 月，應執行有期徒刑10月確定。於同
    年間因施用毒品案件，經臺灣士林地方法院以96年度訴字第
    1137號判決判處有期徒刑10月、6 月，應執行有期徒刑1 年
    確定。於97年間因偽造文書案件，經臺灣臺北地方法院以
    97年度簡字第1069號判決判處有期徒刑6 月，減刑為有期徒
    刑3 月確定。於同年間因施用毒品案件，經本院以98年度
    訴緝字第313 號判決判處有期徒刑9 月、7 月，應執行有期
    徒刑1 年2 月確定。於同年間因施用毒品案件，經臺灣臺
    北地方法院以97年度簡字第1889號判決判處有期徒刑6 月，
    減刑為有期徒刑3 月確定。於同年間因施用毒品案件，經
    本院以98年度訴緝字第312 號判決判處有期徒刑9 月、6 月
    ，應執行有期徒刑1 年確定。經裁定應執行有
    期徒刑2 年4 月確定，並與接續執行，尚未執行完畢
    。詎仍不知警惕，基於施用第1 級毒品海洛因之犯意，於98
    年10月21日，在臺北縣泰山鄉○○○路133 號山水園汽車旅
    館201 室，以注射之方式施用海洛因1 次。另基於施用第2
    級毒品甲基安非他命之犯意，於前開時、地，以燒烤方式施
    用第2 級毒品甲基安非他命1 次。嗣於同日晚間11時許，於
    前開地點為警臨檢查獲，甲○○於有偵查權限之警員發覺其
    施用第1 、2 級毒品犯行前，主動向警方坦承施用第1 、2
    級毒品犯行，並扣得第1 級毒品海洛因（淨重10.67 公克，
    起訴書誤載為淨重19.04 公克）、第2 級毒品甲基安非他命
    （驗餘淨重55.36 公克），及其所有裝盛前開海洛因預備供
    施用之包裝袋5 個、裝盛甲基安非他命預備供施用之包裝袋
    21個、其所有預備供其施用海洛因所用注射針筒26支、止血
    帶1 條、其所有預備供其稀釋海洛因以施用之糖粉3 包、其
    所有預備供其秤量海洛因、甲基安非他命以施用之電子磅秤
    1 個、其所有供其分裝海洛因、甲基安非他命以便日後施用
    之分裝勺2 支、分裝袋29個，其所有預備供其施用甲基安非
    他命所用之玻璃球3 個、吸食器1 個，而查知上情。
二、案經臺北縣政府警察局海山分局報告臺灣板橋地方法院檢察
    署檢察官偵查起訴。
    理    由
一、本件被告所犯係死刑、無期徒刑、最輕本刑為3 年以上有期
    徒刑以外之罪，其於準備程序中就被訴事實為有罪之陳述，
    經法官告知簡式審判程序之旨，並聽取公訴人、被告之意見
    後，依刑事訴訟法第273 條之1 第1 項規定，經本院合議庭
    裁定，由受命法官獨任進行簡式審判程序審理，核先敘明。
二、被告於警詢、檢察官偵查及本院審理時對前揭犯罪事實坦承
    不諱，又被告於98年10月22日為警採集之尿液，經送臺灣檢
    驗科技股份有限公司檢驗結果，呈鴉片類（嗎啡、可待因）
    、安非他命類（安非他命、甲基安非他命）陽性反應一情，
    有臺北縣政府警察局海山分局毒品案件尿液檢體編號及姓名
    對照表、臺灣檢驗科技股份有限公司濫用藥物檢驗報告各1
    份在卷可佐，足認被告前開自白與事實相符，堪信為真。按
    施用第1 、2 級毒品為犯罪行為，毒品危害防制條例第10條
    定有處罰明文。故施用第1 、2 級毒品者，依前揭規定本應
    科以刑罰。惟基於刑事政策，對合於一定條件之施用者，則
    依同條例第20條、第23條之規定，施以觀察、勒戒及強制戒
    治之保安處分。又毒品危害防制條例於92年7 月9 日修正公
    布，自93年1 月9 日施行，其中第20條、第23條將施用毒品
    之刑事處遇程序，區分為「初犯」及「5 年內再犯」、「5
    年後再犯」。依其立法理由之說明：「初犯」，經觀察、勒
    戒或強制戒治後，應為不起訴處分或不付審理之裁定；經觀
    察、勒戒或強制戒治執行完畢釋放後，「5 年內再犯」者，
    因其再犯率甚高，原實施之觀察、勒戒及強制戒治既已無法
    收其實效，爰依法追訴或裁定交付審理。至於經觀察、勒戒
    或強制戒治執行完畢釋放後，「5 年後再犯」者，前所實施
    之觀察、勒戒或強制戒治已足以遮斷其施用毒品之毒癮，為
    期自新及協助其斷除毒癮，仍適用「初犯」規定，先經觀察
    、勒戒或強制戒治之程序。從而依修正後之規定，僅限於「
    初犯」及「五年後再犯」2 種情形，始應先經觀察、勒戒或
    強制戒治程序。倘被告於5 年內已再犯，經依法追訴處罰，
    縱其第3 次（或第3 次以上）再度施用毒品之時間，在初犯
    經觀察、勒戒或強制戒治執行完畢釋放5 年以後，已不合於
    「5 年後再犯」之規定，且因已於「5 年內再犯」，顯見其
    再犯率甚高，原實施觀察、勒戒或強制戒治，已無法收其實
    效，即應依該條例第10條處罰。至於第3 次（或第3 次以上
    ）施用毒品之時間，是否宜有期間限制？以多久為適宜？則
    分屬刑事政策、專門醫學之範圍，非審判機關所能決定，有
    待循立法途徑解決（參照最高法院97年9 月9 日97年度第5
    次刑事庭會議決議）。查被告於88年間因施用毒品案件，經
    本院以88年度毒聲字第3320號裁定送觀察、勒戒後，認無繼
    續施用毒品之傾向，經臺灣板橋地方法院檢察署檢察官於88
    年6 月14日以88年度偵字第13430 號不起訴處分確定。於同
    年間因施用毒品案件，經本院以88年度毒聲字第5526號裁定
    觀察、勒戒後，認有繼續施用毒品之傾向，經本院以89年度
    毒聲字第306 號裁定令入戒治處所強制戒治，經本院以89年
    度毒聲字第4119號裁定停止戒治，所餘期間付保護管束，又
    經本院以89年度毒聲字第7105號裁定撤銷停止戒治，於92年
    2 月20日戒治期滿，並由檢察官提起公訴，經本院以89年度
    易字第915 號判決判處有期徒刑6 月確定，於89年5 月3 日
    易科罰金執行完畢。於89年間因施用毒品案件，經本院以90
    年度易字第1034號判決判處有期徒刑6 月確定。於91年間因
    施用毒品案件，經本院以91年度訴字第828 號判決判處有期
    徒刑10月、7 月，應執行有期徒刑1 年4 月確定。於95年間
    因施用毒品案件，經本院以95年度易字第1193號判決判處有
    期徒刑8 月，經臺灣高等法院以96年度上易字第736 號判決
    撤銷原判決，判處有期徒刑8 月確定，後減刑為有期徒刑為
    有期徒刑4 月確定。於96年間因施用毒品案件，經本院以96
    年度訴字第2359號判決判處有期徒刑1 年、10月，減刑為有
    期徒刑6 月、5 月，應執行有期徒刑10月，經臺灣高等法院
    以96年度上訴字第5286號判決駁回上訴確定。於同年間因施
    用毒品案件，經本院以96年度訴字第2220號判決判處有期徒
    刑1 年、10月，減刑為有期徒刑6 月、5 月，應執行有期徒
    刑10月確定。於同年間因施用毒品案件，經臺灣士林地方法
    院以96年度訴字第1137號判決判處有期徒刑10月、6 月，應
    執行有期徒刑1 年確定。於97年間因施用毒品案件，經本院
    以98年度訴緝字第313 號判決判處有期徒刑9 月、7 月，應
    執行有期徒刑1 年2 月確定。於同年間因施用毒品案件，經
    臺灣臺北地方法院以97年度簡字第1889號判決判處有期徒刑
    6 月，並經減刑為有期徒刑3 月確定。於同年間因施用毒品
    案件，經本院以98年度訴緝字第312 號判決判處有期徒刑9
    月、6 月，應執行有期徒刑1 年確定等情，有臺灣高等法院
    被告前案紀錄表1 份在卷可憑，被告前既曾因施用毒品案件
    經觀察、勒戒執行完畢，復於觀察、勒戒執行完畢釋放後5
    年內，再犯施用毒品案件，經依法追訴處罰，復於本件所認
    之98年10月21日又犯施用第1 級、第2 級毒品罪，即非屬毒
    品危害防制條例第20條第3 項所規定之「5 年後再犯」之情
    形，自應依法訴追。本件事證明確，被告犯行洵堪認定，自
    應依法論。
三、按海洛因、甲基安非他命分為毒品危害防制條例第2 條第2
    項第1 款、第2 款所定之第1 級、第2 級毒品，是核被告所
    為，係犯毒品危害防制條例第10條第1 項之施用第1 級毒品
    罪、第2 項之施用第2 級毒品罪。被告因施用而持有第1 級
    毒品海洛因、第2 級毒品甲基安非他命之低度行為，為施用
    行為所吸收，係不罰之前行為，不另論罪。被告所犯前開施
    用第1 、2 級毒品行為間，行為互殊、犯意各別，應予分論
    併罰。被告有如事實欄所示之論罪科刑及執行完畢情形，有
    臺灣高等法院被告前案紀錄表1 份附卷可稽，其於徒刑執行
    完畢後，5 年以內再故意犯本件有期徒刑以上之罪，為累犯
    ，應依刑法第47條第1 項之規定加重其刑。再被告於警方未
    發覺其所犯本件施用第1 、2 級毒品犯行前，即向警方自行
    陳述其涉犯前開犯行，並接受裁判一節，有被告警詢筆錄在
    卷可參（見98年度毒偵字第7931號偵查卷第8 至9 頁），本
    件被告施用第1 、2 級毒品海洛因犯行合於刑法第62條前段
    之自首要件，爰依法減輕其刑，並依法先加後減之。爰審酌
    被告前因施用毒品案件，業經觀察、勒戒及強制戒治併多次
    論罪科刑，仍未能戒除施用毒品惡習，再犯本件施用毒品犯
    行，顯見其意志不堅，委無足取，併衡其犯罪動機、目的、
    所犯施用毒品犯行究為自戕行為，及被告犯罪後於本院審理
    時坦承犯行，態度尚可等一切情狀，分別量處如主文所示之
    刑，並定其應執行之刑。扣案海洛因淨重10.67 公克、甲基
    安非他命驗餘淨重55.36 公克一節，有法務部調查局濫用藥
    物實驗室98年11月26日調科壹字第09823031710 號、內政部
    警政署刑事警察局98年11月19日刑鑑字第0980157944號鑑定
    書各1 份在卷可參，分屬第1 、2 級毒品，且為被告施用之
    毒品一情，業經被告供承在卷，不問屬於被告所有與否，均
    應依毒品危害防制條例第18條第1 項前段沒收銷燬之。另裝
    盛前開海洛因之包裝袋5 個、裝盛前開甲基安非他命之包裝
    袋21個，均可與其內海洛因、甲基安非他命分別秤重等情，
    亦有前開鑑定書可參，即無難以析離而無法個別宣告沒收之
    情事（參最高法院92年度臺上字第6911號判決意旨），且為
    裝盛前開海洛因、甲基安非他命以供日後施用之物，注射針
    筒26支、止血帶1 條，係供被告日後施用海洛因之用，電子
    磅秤1 個、分裝勺2 支、分裝袋29個，係預備供被告秤量及
    分裝海洛因、甲基安非他命以施用，玻璃球3 個、吸食器1
    個，為被告日後施用甲基安非他命所用之物，及糖粉3 包（
    扣押筆錄誤為海洛因，然經送法務部調查局濫用藥物實驗室
    鑑定結果，並未發現毒品成分，有法務部調查局濫用藥物實
    驗室98年11月26日調科壹字第09823031710 號鑑定書1 份在
    卷可參），係供被告日後稀釋海洛因以施用之物，且前開之
    物均為被告所有等情，業據被告於本院審理時供陳明確，應
    依刑法第38條第1 項第2 款規定，分別於其所施用第1 級毒
    品海洛因、第2 級毒品甲基安非他命宣告之主文項下諭知沒
    收。至扣案之行動電話1 支，雖為被告所有，然與本件被告
    施用毒品犯行無關，爰不就此為沒收之諭知。
據上論斷，應依刑事訴訟法第273 條之1 第1 項、第299 條第1
項前段，毒品危害防制條例第10條第1 項、第2 項、第18條第1
項前段，刑法第11條前段、第47條第1 項、第62條前段、第51條
第5 款，第38條第1 項第2 款，判決如主文。
本案經檢察官李美金到庭執行職務。
中    華    民    國    99    年    1     月    29    日
                        刑事第十二庭法  官  何燕蓉
如不服本判決，應於判決送達後10日內敘明上訴理由，向本院提
出上訴狀（應附繕本），上訴於臺灣高等法院。
上列正本證明與原本無異。
                                    書記官  王元佑
中    華    民    國    99    年    1     月    29    日

司法院資訊處製作；財團法人民間司法改革基金會備份。
